臺灣高雄地方法院刑事判決　　　　　　　　　　　　九十一年度易字第二三五四號
　　公　訴　人　臺灣高雄地方法院檢察署檢察官
　　被　　　告　乙○○
右列被告因偽造文書案件，經檢察官提起公訴（九十一年度偵字第一一九八七號），
本院判決如左：
    主  文
乙○○因過失傷害人，累犯，處拘役伍拾日，如易科罰金，以參佰元折算壹日；又偽
造署押，足以生損害於公眾及他人，累犯，處有期徒刑伍月，如易科罰金，以參佰元
折算壹日，如附表所示偽造之署名及指印均沒收。
    事  實
一、乙○○曾於民國八十七年間，因賭博案件，經台灣台東地方法院判處有期徒刑五
    月確定，甫於八十九年一月二十八日易科罰金執行完畢，仍不知警惕。於八十九
    年十一月十八日晚間二十時五十分許，駕駛車牌號碼ＹＥ─六五一五號自用小客
    車，沿高雄市○鎮區○○路由北往南行駛至鎮海路口時，應注意汽車在雙向二車
    道行駛時，在劃有分向限制線之路段，不得駛入來車之車道內。而依當時天候晴
    朗、路況良好，又無不能注意之情事，竟疏於注意及此，突然跨越雙黃線駛入對
    面南向北之車道，並撞及由丁○○所駕駛車牌號碼為ＹＩ─九六六六號之自小客
    車，致丁○○受有右手瘀血約１０Ｘ５公分之傷害。復另行起意，於警方趕至上開
    車禍現場處理，並實施酒精測試時，乙○○因當時另有煙毒案件遭通緝當中，為
    逃避刑責，竟偽造其哥哥「甲○○」之署名及指印，簽名並按指紋於附表所示由
    高雄市交通大隊第六分隊員警所製作之「酒精濃度測試紙」、「交通事故談話紀
    錄表」、「Ａ三類道路交通事故調查報告表」上，致生損害於甲○○本人及警察
    機關處理車禍案件之正確性。
二、案經被害人丁○○訴由台灣高雄地方法院檢察署檢察官偵查起訴。
    理  由
一、訊據被告乙○○對右開時地，駕車跨越雙黃線，撞及告訴人丁○○所駕駛之汽車
    ，造成告訴人受傷並冒用其哥哥甲○○之名義，簽名及捺指印於「酒精濃度測試
    紙」之犯罪事實均坦承不諱，惟一再辯稱「交通事故談話紀錄表」、「Ａ三類道
    路交通事故調查報告表」上「甲○○」之簽名及指印並非其所偽造云云。經查：
    （一）被告駕車肇事之事實，業據被告於警訊、偵訊及本院審理中自白不諱，核
          與告訴人丁○○指訴之情節相符。又按汽車在雙向二車道行駛時，在劃有
          分向限制線之路段，不得駛入來車之車道內，道路交通安全規則第九十七
          條第二款定有明文。本件被告與告訴人駕駛之汽車相撞後，碎片散落於對
          向車道之上，此有道路交通事故調查報告表一份在卷可按，顯見被告確有
          跨越對向車道行駛之事實。且依當時天候晴朗，雖係夜間但有照明，且路
          況並無缺陷，顯無不能注意之情事，其竟疏未注意為之，仍跨越雙黃線駛
          入對向車道肇事，致人受傷，被告應有過失。另告訴人因此而受有右手瘀
          血約１０Ｘ５公分之傷害，亦有高雄市立民生醫院驗傷診斷書一紙在卷可憑
          ，被告過失駕駛之行為，核與被害人所受傷害之間，自具有相當因果關係
          ，被告過失傷害之犯行堪可認定。
    （二）另被告固辯稱除「酒精濃度測試紙」上「甲○○」之署名及指印為其所偽
          造外，其餘「交通事故談話紀錄表」及「Ａ三類道路交通事故調查報告表
          」上「甲○○」之署名及指印，並非伊所偽造云云。惟查，證人即當時前
          往處理本件車禍之員警丙○○於本院審理已證稱：「除了交通事故調查報
          告表上面甲○○的名字是由我們填寫外，其餘三張（指酒精濃度測試紙、
          交通事故談話紀錄表、Ａ三類道路交通事故調查報告表）上面甲○○的簽
          名和指印都是被告當場簽名、捺印」等語（見本院九十一年十一月十二日
          筆錄）。且經本院將上開三份文件中之「甲○○」署名及指印送請鑑定結
          果，（Ａ３類）道路交通事故調查報告表、酒測紀綠單上「甲○○」簽名
          處及「甲○○」談話紀錄表上共計六枚指紋，係同一手指之指紋，經與所
          附乙○○指紋卡比對結果，與乙○○之左拇指指紋相符等情，並有內政部
          警政署刑事警察局九十一年一月三十一日（九一）刑紋字第八三六五號鑑
          驗書一紙在卷可憑，足認被告確有偽造「甲○○」之署名及指印於上開三
          份文件之事實。被告辯稱僅偽造署名及指印於酒精濃度測試紙上，顯係卸
          責之詞，不足採信。此外，復有酒精濃度測試紙、交通事故談話紀錄表，
          Ａ３類道路交通事故調查報告表、道路交通事故調查報告表、高雄市立民
          生醫院驗傷診斷書各一紙及交通事故照片十六幀附卷可稽，本件事證明確
        ，被告偽造署押之犯行亦可認定。
二、核被告乙○○所為係犯刑法第二百八十四條第一項前段之過失傷害罪、第二百十
    七條之偽造署押罪。被告同時在附表所示之文件上，偽造「甲○○」之署名及指
    印，係基於偽造署押之同一目的下之接續行為，僅侵害一個法益，應論以接續犯
    ，為實質上一罪。又被告所犯過失傷害及偽造署押二罪間，犯意各別，行為互殊
    ，應分論併罰之。被告曾於八十七年間，因賭博案件，經台灣台東地方法院判處
    有期徒刑五月確定，甫於八十九年一月二十八日易科罰金執行完畢，此有台灣高
    等法院被告全國前案紀錄表及台灣高雄地方法院檢察署刑案資料查註紀錄表各一
    份在卷可佐，其前受有期徒刑之執行完畢後，五年內再犯本件最重本刑為有期徒
    刑以上之罪，為累犯，均應依刑法第四十七條之規定，加重其刑。爰審酌被告為
    逃避通緝，竟偽造他人之署名及指印，影響警察機關處理車禍之正確性，且損及
    第三人甲○○之權益；另其車禍肇事部分，過失情節非輕，惟告訴人受傷尚屬輕
    微，且至今尚未與告訴人達成和解，及其犯後坦承大部犯行，態度尚佳等一切情
    狀，分別量處如主文所示之刑，並均諭知易科罰金之折算標準。至於如附表所示
    之署名及指印既屬偽造，已如前述，應依刑法第二百十九條之規定，予以宣告沒
    收之。
三、另公訴人雖僅就被告偽造「甲○○」之三枚署名之犯行予以起訴，惟查，如附表
    所示「甲○○」之指印亦屬被告所偽造，已如前述，且與被告偽造「甲○○」署
    名之犯行間，具有接續犯之實質上一罪之關係，自為起訴效力所及，本院自當併
    予裁判，附此敘明。
據上論斷，應依刑事訴訟法第二百九十九條第一項前段、刑法第二百八十四條第一項
前段、第二百十七條第一項、第二百十九條、第四十七條、第四十一條第一項，罰金
罰鍰提高標準條例第一條前段、第二條，判決如主文。
中      華      民      國      九十一      年      十二    月    十三  日
                                  臺灣高雄地方法院刑事第七庭
                                      審判長法  官  陳志銘
                                            法  官  曾吉雄
                                            法  官  高英賓
右正本證明與原本無異。
如不服本判決，應於判決送達後十日內，向本院提出上訴狀。
                                            書記官  林雯琪
中      華      民      國      九十一      年      十二    月    十三  日
附表
┌──┬──────────────────┬────────┬────┐
│編號│   文    件    名    稱             │「甲○○」署名  │  指印  │
├──┼──────────────────┼────────┼────┤
│一  │序號４４６３之酒精濃度測試紙        │壹枚            │壹枚    │
├──┼──────────────────┼────────┼────┤
│二  │高雄市政府警察局交通大隊交通事故談話│壹枚            │肆枚    │
│    │紀錄表（八十九年十一月十八日二十一  │                │        │
│    │時四十五分）                        │                │        │
├──┼──────────────────┼────────┼────┤
│三  │高雄市政府警察局Ａ３類道路交通事故調│壹枚            │壹枚    │
│    │查報告表（八十九年十一月十八日二十時│                │        │
│    │五十分）                            │                │        │
└──┴──────────────────┴────────┴────┘
附錄論罪科刑法條：
中華民國刑法第二百一十七條
偽造印章、印文或署押，足以生損害於公眾或他人者，處三年以下有期徒
刑。
盜用印章、印文或署押，足以生損害於公眾或他人者，亦同。
中華民國刑法第二百八十四條
因過失傷害人者，處六月以下有期徒刑、拘役或五百元以下罰金，致重傷
者，處一年以下有期徒刑、拘役或五百元以下罰金。
從事業務之人，因業務上之過失傷害人者，處一年以下有期徒刑、拘役或
一千元以下罰金，致重傷者，處三年以下有期徒刑、拘役或二千元以下罰
金。
